臺灣臺東地方法院小額民事判決
109年度東小字第268號
原      告  李桂芳  
被      告  李文章  


上列當事人間請求損害賠償事件，經本院刑事庭移送前來（109
年度附民字第60號），本院於民國110年4月12日言詞辯論終結，
判決如下：
    主      文
被告應給付原告新臺幣壹萬伍仟參佰陸拾元，及自民國一○九年
七月二十九日起至清償日止，按週年利率百分之五計算之利息。
原告其餘之訴駁回。
本判決第一項原告勝訴部分，得假執行。
    事實及理由
一、按訴狀送達後，原告不得將原訴變更或追加他訴；但有下列
    各款情形之一者，不在此限：三、擴張或減縮應受判決事項
    之聲明者。七、不甚礙被告之防禦及訴訟之終結者，民事訴
    訟法第255條第1項第3款及第7款分別定有明文。查原告原起
    訴聲明為被告應給付原告新臺幣（下同）57,822元及遲延利
    息等語（詳附民卷第5頁），嗣於本院言詞辯論期日中變更
    聲明為被告應給付原告90,822元及遲延利息等語（詳本院卷
    第72頁），核此屬擴張應受判決事項之聲明，亦不甚礙被告
    之防禦及訴訟之終結，揆諸上開說明，原告為此聲明之變更
    ，應為准許。
二、原告主張：被告與原告為兄妹關係，被告於民國109年1月25
    日19時50分許，在被告位於臺東縣○○鄉○○村○○路00號住處內
    ，因不滿原告之態度，竟基於傷害之犯意，徒手掌摑原告左
    側臉部，致原告受有左側頭皮挫傷之傷害。又被告前揭行為
    因涉犯傷害，業經臺灣臺東地方檢察署提起公訴，並經本院
    以109年度簡字67號刑事簡易判決判處拘役5日確定在案。爰
    依侵權行為之法律關係，提起本件訴訟，請求被告給付原告
    醫藥費新臺幣（下同）360元、機車租賃費300元、住宿費58
    0元、車馬費1,582元、精神賠償88,000元，以上合計共90,8
    22元等語。並聲明：㈠被告應給付原告90,822元，及自刑事
    附帶民事起訴狀繕本送達被告之翌日起至清償日止，按年息
    5%計算之利息。㈡願供擔保，請准宣告假執行。
三、被告則以：願意賠償原告醫藥費部分，其他主張的金額，我
    都認為不合理，也不要賠償等語，資為抗辯。並聲明：原告
    之訴駁回。
四、得心證之理由
  ㈠因故意或過失，不法侵害他人之權利者，負損害賠償責任；
    不法侵害他人之身體、健康、名譽、自由、信用、隱私、貞
    操，或不法侵害其他人格法益而情節重大者，被害人雖非財
    產上之損害，亦得請求賠償相當之金額，民法第184條第1項
    前段、第195條第1項前段分別定有明文。原告主張被告於10
    9年1月25日19時50分許，在被告位於臺東縣○○鄉○○村○○路00
    號住處內，因不滿原告之態度，徒手掌摑原告左側臉部，致
    原告受有左側頭皮挫傷之傷害（下稱系爭事故）等情，為被
    告所不爭執（詳本院卷第72頁），復經本院核閱109年度簡
    字67號全卷無訛，堪信真實。原告主張被告應對原告負侵權
    行為損害賠償之責，當屬有據。
　㈡茲就原告請求之各項損害賠償，審核如下：
　1.原告主張其因系爭事故受傷，因而支出醫藥費360元，業據
    其提出衛生福利部臺東醫院醫療費用收據為證（詳附民卷第
    7頁），且為被告所不爭執，故原告此部分之請求為有理由
    ，應允准許。
  2.原告主張請求被告給付機車租賃費300元、住宿費580元、車
    馬費1,582元部分，均係原告主張自身權利所支出之費用，
    核非系爭事故所造成系爭傷害之必要費用，此原告主張因系
    爭事故造成此部分損害，於法無據，亦可認定。
　3.按精神慰撫金之多寡，應斟酌雙方之身分、地位、資力與加
    害之程度及其他各種情形核定相當之數額。其金額是否相當
    ，自應依實際加害情形與被害人所受之痛苦及雙方之身分、
    地位、經濟狀況等關係決之（最高法院96年度台上字第513
    號判決意旨參照）。本院審酌原告為高職畢業，現從事服務
    業，月入約3萬元，108年申報所得約50萬元、名下有不動產
    、股票等財產約50餘萬元；被告為國小畢業，現從事服務業
    ，月入約25,000元、108年申報所得約35萬元、名下無財產
    ，暨兩造為兄妹關係、被告前揭行為因此造成原告上開傷害
    等一切情狀，認原告請求被告給付精神慰撫金55,000元，尚
    嫌過高，應核減為15,000元，較為公允。是原告於此範圍之
    請求，自屬有據，應予准許。逾此範圍之請求，即無理由，
    應予駁回。
　4.以上原告所能請求之金額共計為15,360元【計算式：360元＋
    15,000元＝15,360元】
  ㈢按給付無確定期限者，依民法第229條第2項之規定，債務人
    於債權人得請求給付時，經其催告而未為給付，自受催告時
    起，負遲延責任；其經債權人起訴而送達訴狀者，與催告有
    同一效力。而遲延之債務，以支付金錢為標的者，債權人得
    請求依法定利率計算之遲延利息；應付利息之債務，其利率
    未經約定，亦無法律可據者，週年利率為百分之5，民法第2
    33條第1項、第203條分別有明文。本件原告對被告之債權，
    核屬無確定期限之給付，然既經原告起訴而送達訴狀，被告
    迄未給付，當應負遲延責任，故原告請求被告應給付自被告
    收受起訴狀繕本送達之翌日（即109年7月29日）起至清償日
    止，按週年利率5％計算之利息，核無不合，併予准許。
五、綜上所述，原告依民法第184條第1項前段之規定，請求被告
    給付如主文第1項所示之內容，為有理由，應予准許，逾此
    範圍之請求，則屬無據，應予駁回。
六、本件事證已臻明確，兩造其餘攻擊防禦方法與證據，核與判
    決之結果不生影響，爰不一一論列，併此敘明。
七、本件依民事訴訟法第436條之20規定，應依職權就原告勝訴
    部分宣告假執行；至原告雖聲請供擔保為假執行之宣告，無
    非促使法院職權之發動而已，本院自無須就其聲請為准駁之
    裁判，附此敘明。
八、原告提起本件刑事附帶民事訴訟，而由本院刑事庭依刑事訴
    訟法第504條第1項規定，裁定移送前來，依同條第2項規定
    免繳納裁判費，且於本院審理期間，亦未滋生其他訴訟必要
    費用，茲參酌臺灣高等法院暨所屬法院95年度法律座談會意
    旨，自無庸為訴訟費用負擔之諭知，併予敘明。
中　　華　　民　　國　　110 　年　　4 　　月　　30　　日
                  臺東簡易庭　法  官　吳俐臻
上為正本係照原本作成。
如不服本判決，應於判決送達後20日內以違背法令為由，向本院
提出上訴狀（須表明原判決所違背之法令及具體內容，與依訴訟
資料可認為原判決有違背法令之具體事實並按他造當事人之人數
檢附繕本）。
中　　華　　民　　國　　110 　年　　4 　　月　　30　　日
                              書記官  王品涵
附錄：
一、民事訴訟法第436條之24第2項：
　　對於小額程序之第一審裁判上訴或抗告，非以其違背法令為
    理由，不得為之。
二、民事訴訟法第436條之25：
　　上訴狀內應記載上訴理由，表明下列各款事項：
    ㈠原判決所違背之法令及其具體內容。
    ㈡依訴訟資料可認為原判決有違背法令之具體事實。